【裁判字號】    98,交聲,3524
【裁判日期】    980930
【裁判案由】    交管條例聲異
【裁判全文】
臺灣板橋地方法院交通事件裁定        98年度交聲字第3524號
原處分機關  交通部公路總局臺北區監理所
異  議  人  甲○○
即受處分人
上列受處分人因違反道路交通管理處罰條例案件，對於交通部公
路總局臺北區監理所中華民國98年8 月14日所為之北監營裁字第
裁40－A00YM1305 號處分（原舉發通知單號：北市掌電字第A00Y
M1305 號），聲明異議，本院裁定如下：
    主  文
異議駁回。
    理  由
一、按受處分人不服第8 條主管機關所為之處罰，得於接到裁決
    書之翌日起20日內，並得依法扣除在途期間，向管轄地方法
    院聲明異議，道路交通管理處罰條例第87條第1 項及道路交
    通案件處理辦法第12條分別定有明文。而道路交通異議案件
    ，當事人非居住於處罰機關所在之鄉、鎮、市（包括縣轄市
    、省轄市及院轄市）者，但居住於受理聲明異議案件法院之
    管轄區域者，依本標準第2 條第1 款中之地方法院在途期間
    欄所載日數扣除在途期間，法院訴訟當事人在途期間標準第
    4 條第1 款第2 目亦規定甚明。此為交通異議事件之程序規
    定，為聲明異議之合法要件，是受處分人聲明異議，自須合
    於此項程序規定，法院始得受理並為實質上審查。又按法院
    受理有關交通事件，準用刑事訴訟法之規定；刑事訴訟法規
    定之期間，其計算依民法規定，道路交通管理處罰條例第89
    條前段、刑事訴訟法第65條亦有明文。再，處理違反道路交
    通管理事件，有關文書送達之程序，依行政程序法之規定；
    送達由郵政機關送達者，以一般郵遞方式為之，以郵務人員
    為送達人，並準用依民事訴訟法施行法第3 條訂定之郵政機
    關送達訴訟文書實施辦法；而參照行政程序法第73條第1 項
    補充送達規定：「於應送達處所不獲會晤應受送達人時，得
    將文書付與有辨別事理能力之同居人、受雇人或應送達處所
    之接收郵件人員。」，足悉應受送達之交通裁決書，經原處
    分機關交付郵務機關向應受送達人所在處所，依前揭補充送
    達規定踐行送達程序後，即生合法送達效力，受處分人如不
    服該裁決，自應於收受裁決之翌日起20日內向管轄地方法院
    聲明異議；如受處分人非居住於處罰機關所在之鄉、鎮、市
    （包括縣轄市、省轄市及院轄市）者，但居住於受理聲明異
    議案件法院之管轄區域，得依法院訴訟當事人在途期間標準
    第2 條第1 款中之地方法院在途期間欄所載日數扣除其在途
    期間。末按，交通法庭認聲明異議不合法律上之程式或其異
    議權已經喪失者，應以裁定駁回之，道路交通管理處罰條例
    第89條後段所授權訂立之道路交通案件處理辦法第18條前段
    亦定有明文。故受處分人自應於上開規定之期間內向法院聲
    明異議，倘受處分人逾期異議，即於法不合，法院自應裁定
    駁回。
二、是查，本案原處分機關民國（下同）98年8 月14日所為之北
    監營裁字第裁40－A00YM1305 號違反道路交通管理事件裁決
    書，經原處分機關交付郵務機關向異議人之住所地即「臺北
    縣中和市○○路85巷2 弄26號4 樓」該址以為送達，98年8
    月17日送達上址時，因未獲會晤異議人本人，經同居上址且
    具有辨別事理能力而得受領該裁決文書之親屬即異議人之母
    鄧心慈予以收受，依法踐行補充送達程序，同日生有合法送
    達效力之情節，有該裁決書、送達證書影本各1 件在卷可稽
    。次查，異議人甲○○之住所地為「臺北縣中和市○○路85
    巷2 弄26號4 樓」，且係為異議人陳明收受本案交通裁決文
    書之處所，此觀諸原處分機關提出異議人自行繕寫之98年1
    月6 日、98年2 月25日交通違規案件陳述書共2 份，其上均
    有異議人於「聯絡地址及郵遞區號」欄內填記前開地址之內
    容，復有異議人於本件聲明異議狀內明白載示如上住所地址
    在卷可參，自屬明確；而原處分機關所在地則係「臺北縣樹
    林市○○路248 巷7 號」，是異議人之住所地，核與原處分
    機關所在地並非屬在一個縣轄市；惟異議人仍居住於受理本
    件聲明異議案之本院管轄區域內，則依司法院所發布之「法
    院訴訟當事人在途期間標準」第4 條第1 款第2 目、第2 條
    第1 款等規定，異議人提出聲明異議，其在途期間予以扣除
    2 日。準此，異議人不服本件交通裁罰，欲提出聲明異議，
    應於原處分98年8 月17日依法完成補充送達程序之翌日起算
    20日不變期間內為之，並得扣除其在途期間2 日。從而，經
    計算結果，其至遲應於98年9 月8 日星期二（自98年8 月17
    日合法補充送達效力發生之翌日即98年8 月18日起算為第1
    日，經過聲明異議之20日不變期間，並加計在途期間2 日，
    末日為98年9 月8 日星期二，且非休息日）提出聲明異議；
    易言之，異議人如不服原裁決，應以98年9 月8 日為其向本
    院提出聲明異議之末日。惟異議人迄於98年9 月17日，始就
    本件交通裁罰提出聲明異議，有本院卷附聲明異議狀上所示
    原處分機關收文章戳1 枚足據，顯然已逾聲明異議之法定不
    變期間。揆諸旨揭說明，異議人就原處分機關98年8 月14日
    作出之北監營裁字第裁40－A00YM1305 號裁決，向本院提出
    聲明異議，為不合法，應予駁回。
三、據上論斷，應依道路交通案件處理辦法第18條，裁定如主文
    。
中    華    民    國    98    年    9     月    30    日
                        交通法庭法  官  黎錦福
上列正本證明與原本無異。
如不服本裁定，應於裁定送達後5 日內敘明抗告理由，向本院提
出抗告狀。
                                書記官  蔡麗春
中    華    民    國    98    年    9     月    30    日


司法院資訊處製作；財團法人民間司法改革基金會備份。
